【裁判字號】    96,上易,1150
【裁判日期】    970213
【裁判案由】    贓物等
【裁判全文】
臺灣高等法院高雄分院刑事判決        96年度上易字第1150號
上  訴  人  臺灣高雄地方法院檢察署檢察官
被      告  乙○○
被      告  丙○○
                    樓之1（現在臺灣高雄戒治所執行中）
上列上訴人因贓物等案件，不服臺灣高雄地方法院96年度易字第
2216號，中華民國96年10月31日第一審判決（聲請簡易判決處刑
案號：臺灣高雄地方法院檢察署95年度偵字第22739 號、96年度
偵字第2061號），提起上訴，本院判決如下：
    主  文
原判決撤銷。
乙○○意圖為自己不法之所有，而侵占離本人所持有之物，處罰
金新臺幣壹萬元，如易服勞役，以新臺幣壹仟元折算壹日；減為
罰金新臺幣伍仟元，如易服勞役，以新臺幣壹仟元折算壹日。
丙○○收受贓物，處拘役貳拾日，如易科罰金，以新臺幣壹仟元
折算壹日；減為拘役拾日，如易科罰金，以新臺幣壹仟元折算壹
日。
    事  實
一、乙○○與丙○○2 人均在高雄市左營區○○○路1092號某不
    詳名稱之工廠工作，為同事關係。緣乙○○知悉丙○○於民
    國（下同）95年8 月16日晚上9 時許，因交通違規事件，為
    警在高雄市○○區○○路與博愛路口查扣其車牌號碼YT-373
    2 號之自小客車車牌2 面，而無法合法行駛於道路，復於上
    班期間經過其工廠保全崗哨後方之高雄市○○區○○路 522
    巷附近，看見不知何故而置於地上之ZW-2071 號自小客車車
    牌1 面（經查係車主甲○○於95年3 月31日上午9 時50分許
    在高雄市○○區○○路與南屏路口失竊之車牌），其認為丙○○可能有懸掛該車牌以免遭警攔查之需求，遂於95年8 月
    17、18日某日某時，向不知情之保全人員吳萬泉詢問該車牌
    之來源，經吳萬泉告知其在該崗哨擔任保全時（95年7 月間
    ）已看見該車牌置於該處，不知該車牌之來源。乙○○遂基
    於意圖為第三人丙○○不法所有之犯意，於95年8 月20日下
    午6 時許，在上開高雄市○○區○○路522 巷附近地上，拾
    起該離本人所持有之ZW -2071號自小客車車牌1 面，而侵占
    入己。並於同日下午7 時許，攜帶上開車牌詢問丙○○是否
    有意將之懸掛車上？丙○○明知上開車牌係乙○○拾獲而侵
    占離本人所持有之贓物，雖曾為求慎重，未當場將該車牌懸
    掛車上，嗣乙○○將上開車牌置於工廠鐵門之角落處。丙○○乃於2 、3 天後之某時，詢問吳萬泉後，確知該車牌已置
    於該處甚久後，竟仍基於收受贓物之犯意，於當日某時許，
    在高雄市左營區○○○路1092號工廠內，予以收受，並於同
    年8 月23日下午5 時許，在上開工廠內，以十字起子（未扣
    案）將上開車牌懸掛於其所有之車號YT-3732 號自小客車上
    供己使用。嗣於95年8 月27日凌晨3 時20分，丙○○駕駛懸
    掛上開車牌之自小客車搭載乙○○，行經高雄市○○區○○
    路與華夏路口處之際，因交通違規為警攔查，經警察覺該自
    小客車懸掛上開車牌，始查知上情。
二、案經高雄市政府警察局移送臺灣高雄地方法院檢察署檢察官
    聲請簡易判決處刑，經原審認為不應以簡易判決處刑，改依
    通常程序審理。
    理  由
壹、證據能力部分：
一、按「被告以外之人於審判外之言詞或書面陳述，除法律有規
    定者外，不得作為證據。」刑事訴訟法第159 條第1 項固定
    有明文。惟按「被告以外之人於審判外之陳述，雖不符前 4
    條之規定，而經當事人於審判程序同意作為證據，法院審酌
    該言詞陳述或書面陳述作成時之情況，認為適當者，亦得為
    證據。當事人、代理人或辯護人於法院調查證據時，知有第
    159 條第1 項不得為證據之情形，而未於言詞辯論終結前聲
    明異議者，視為有前項之同意。」刑事訴訟法第159 條之 5
    亦規定甚明。本件被害人甲○○、同案被告丙○○及證人吳
    萬泉於警詢時之陳述及被害人甲○○出具之贓物認領保管單
    ，雖分屬被告以外之人於審判外之言詞及書面陳述，惟檢察
    官、被告二人於原審及本院調查證據時，知有上情而未於言
    詞辯論終結前聲明異議（見原審卷第60頁、本院卷第32頁）
    ，本院審酌上開筆錄作成時，較無人情施壓或干擾，亦無不
    當取供之情形，而贓物認領保管單僅係作為被害人領回贓物
    證明之用，並無虛偽證明之動機，認為以之作為本案之證據
    亦屬適當，是被害人甲○○、同案被告丙○○及證人吳萬泉
    於警詢時之陳述及上開贓物認領保管單，依刑事訴訟法第15
    9 條之5 之規定，自得為證據，合先敘明。
二、復按被告以外之人於偵查中向檢察官所為陳述，除顯有不可
    信之情況者外，得為證據，刑事訴訟法第159 條之1 第2 項
    亦定有明文。蓋因檢察官與法官同為司法官署，且檢察官代
    表國家偵查犯罪，依法有訊問被告、證人及鑑定人之權力，
    且須對被告有利、不利之情形均應注意，況徵諸實務運作，
    檢察官實施刑事偵查程序，亦能恪遵法定程序之要求，不致
    有違法取證情事且可信度極高，是被告以外之人前於偵查中
    已具結而為證述，除反對該項供述得具有證據能力之一方，
    已釋明「顯有不可信之情況」之理由外，不宜以該證人未能
    於審判中接受他造之反對詰問為由，即遽指該證人於偵查中
    之陳述不具證據能力，方符前揭法條之立法意旨。是被告乙○○、丙○○及證人吳萬泉於檢察官95年11月3 日偵查時所
    為陳述（參見臺灣高雄地方法院檢察署95年度偵字第 22739
    號卷），檢察官、被告乙○○、丙○○於原審審判期日表明
    對於證人丙○○、乙○○、吳萬泉在偵查中之證詞沒有意見
    ，並未曾提及檢察官在偵查時，對上揭證人有任何不法取供
    之情形，是上揭證人丙○○、乙○○、吳萬泉之陳述，客觀
    上並無顯不可信之情況，前揭證人於偵查中之證詞自均具有
    證據能力，併予敘明。
三、又按刑事訴訟法第159 條之4 規定，除前3 條之情形外，下
    列文書亦得為證據：(一)除顯有不可信之情況外，公務員職務
    上製作之紀錄文書、證明文書。此係因公務員職務上製作之
    紀錄文書或證明文書，係公務員依職權所為，與其責任、信
    譽攸關，若有錯誤、虛偽，公務員可能因此擔負刑事及行政
    責任，且該等文書經常處於可能受公開檢查之狀態，其正確
    性及真實之保障極高，具有一定程度之不可代替性，是除非
    有顯不可信之情況外，上開公務文書應具有證據能力。查本
    件卷附之高雄市政府警察局保安警察大隊扣押筆錄、扣押物
    品目錄表各1 份，均係公務員職務上製作之文書，經查亦無
    顯不可信之情況，上開文書亦均具有證據能力。
貳、實體部分：
一、上揭犯罪事實，業據被告乙○○、丙○○於本院審理中坦承
    不諱（見本院97年1 月30日審判筆錄），互核與被告丙○○
    、乙○○於警詢、偵查中之陳述情節大致相符，亦與證人即
    被害人甲○○於警詢及證人吳萬泉於警詢、偵查中之陳述情
    節一致。此外，復有高雄市政府警察局保安警察大隊扣押筆
    錄、扣押物品目錄表（車牌ZW-2071 壹面）各1 份、照片 4
    張、甲○○出具之贓物認領保管單1 紙、高雄市政府警察局
    車輛協尋車牌遺失電腦輸入單、車籍作業系統查詢認可資料
    、車輛竊盜車牌失竊資料個別查詢報表- 查詢車牌認可資料
    各1 份在卷可資佐證，本件被告乙○○、丙○○犯罪事證明
    確，被告二人之犯行，均洵堪認定。
二、核被告乙○○所為，係犯刑法第337 條之侵占離本人持有物
    罪。被告丙○○所為，則係犯刑法第349 條第1 項之收受贓
    物罪。按刑法第337 條之侵占離本人持有物罪，係即成犯，
    以凡拾得他人之物者，未予通知所有人或公告招領，為自己
    或第三人不法所有之意思與行為即為完成（最高法院84年度
    台非字第248 號判決參照）。又該罪主觀上之不法所有意圖
    ，可為「自己」，亦可為「第三人」，被告乙○○既坦承因
    知悉丙○○之車牌遭警吊扣，故將本案之車牌拾起，詢問丙○○是否要懸掛該車牌，足見被告乙○○在拾起該車牌之時
    ，主觀上有為第三人丙○○不法所有之意圖甚明。再所謂之
    「侵占」，係指行為人意圖獲取物之本體及其經濟利益，使
    自己具有類似所有人之地位，並將該物充當自己所有之財產
    ，而利用該物之經濟價值，被告乙○○拾得上開車牌之目的
    ，係要交給丙○○使用，自堪認其已有自居所有人之地位而
    處分該車牌，客觀上該當侵占離本人持有物罪之構成要件無
    訛。至於被告丙○○既明知上開車牌係乙○○拾獲而侵占離
    本人所持有之贓物，雖曾為求慎重，未當場將該車牌懸掛車
    上，惟乙○○將該車牌置於工廠鐵門之角落處時，尚有刻意
    將車牌號碼之部分靠牆擺設，若未特別注意並無法發現等情
    ，業據檢察官於原審引述其陳述論告明確（見原審卷第80頁
    ）。是其既特意使該車牌處於隨時可交付被告丙○○之狀態
    ，並且避免他人取走之可能，堪認乙○○並無意拋棄上開車
    牌之占有，該車牌仍未脫離乙○○之實力支配之下，客觀上
    仍屬於乙○○犯侵占離本人持有物罪之贓物。被告仍於2、3
    天後之某時，在上揭工廠內，予以收受，並以十字起子（未
    扣案）將上開車牌懸掛於其所有之車號YT-3732 號自小客車
    上供己使用，所犯應係刑法第349 條第1 項之收受贓物罪，
    而非刑法第337 條之侵占離本人持有物罪甚明。
三、原判決對被告乙○○予以論罪科刑，對被告丙○○則認其係
    犯侵占離本人持有物罪，而就其被訴收受贓物罪部分諭知無
    罪之判決，固非無見。然查：(一)被告乙○○拾得上開車牌之
    目的，係要交給丙○○使用，主觀上有為第三人丙○○不法
    所有之意圖甚明，於其拾得他人之物，未予通知所有人或公
    告招領時，侵占行為即為完成，客觀上該當侵占離本人持有
    物罪之構成要件，已如前述，原判決就被告乙○○部分認定
    成立刑法第29條、第337 條教唆侵占離本人持有物罪，而非
    刑法第337 條侵占離本人所有物罪之實施正犯，揆諸前揭說
    明，適用法律顯有違誤，自有未當。(二)被告丙○○既明知上
    開車牌係乙○○拾獲而侵占離本人所持有之贓物，雖未當場
    將該車牌懸掛車上，但仍於2 、3 天後之某時，在上揭工廠
    內，予以收受，並以十字起子將上開車牌懸掛於其所有之自
    小客車上供己使用，所犯應係刑法第349 條第1 項之收受贓
    物罪，亦有如前述，原判決就被告丙○○部分認定應成立刑
    法第337 條侵占離本人持有物罪，而就其被訴收受贓物罪部
    分諭知無罪之判決，認定事實及適用法律均有違誤，亦有未
    合。檢察官上訴意旨，執以指摘原判決論罪不當，為有理由
    ，且原判決既有可議，亦無法維持，應由本院將原判決撤銷
    ，另為適法之諭知。爰審酌被告二人之素行、犯罪動機、目
    的、手段、犯罪後均坦承犯行，態度良好，其所侵占及收受
    之物品，價值不高等一切情狀，分別量處如主文第二、三項
    所示之刑，並分別諭知如易服勞役及如易科罰金均以新臺幣
    1 千元折算1 日之折算標準。又按，中華民國96年罪犯減刑
    條例業經總統於96年7 月4 日以華總一義字第 09600083761
    號公布，並於同年7 月16日生效施行，被告二人上開犯罪行
    為均在96年4 月24日之前，符合該條例之減刑條件，爰依該
    條例第2 條第1 項第3 款、第7 條規定，予以減刑如主文第
    二、三項所示，並分別諭知如易服勞役及如易科罰金之折算
    標準，以示懲儆。
據上論結，應依刑事訴訟法第369 條第1 項前段、第364 條、第
299 條第1 項前段、刑法第337 條、第349 條第1 項、第41條第
1項、第42條第3項，刑法施行法第1條之1，中華民國96年罪犯減
刑條例第2條第1項第3款、第7條，判決如主文。
本案經檢察官陳宗吟到庭執行職務。
中    華    民    國    97    年    2     月    13    日
                  刑事第九庭    審判長法  官  莊秋桃
                                      法  官  范惠瑩
                                      法  官  裕斗
以上正本證明與原本無異。
本判決不得上訴。
中    華    民    國    97    年    2     月    13    日
                                      書記官  張宗芳
附錄本判決論罪之法條：
中華民國刑法第337 條（侵占遺失物罪）
意圖為自己或第三人不法之所有，而侵占遺失物、漂流物或其他
離本人所持有之物者，處5 百元以下罰金。
中華民國刑法第349 條第1 項（普通贓物罪）
收受贓物者，處3 年以下有期徒刑、拘役或5 百元以下罰金。


司法院資訊處製作；財團法人民間司法改革基金會備份。
